臺灣彰化地方法院民事判決　100年度簡上字第30號
上　訴　人　徐桂美
兼 上一 人
訴訟代理人　林怡豪
被 上訴 人　朝欽實業股份有限公司
法定代理人　徐吉永
訴訟代理人　陳靜怡
上列當事人間請求清償借款事件，上訴人對於中華民國99年12月
21日本院彰化簡易庭第一審判決(99年度彰簡字第423號)提起上
訴，本院於民國100年4月14日言詞辯論終結，判決如下：
    主      文
原判決關於命上訴人應連帶給付被上訴人之利息，於超過自民國
94年8月19日起至清償日止，按年息百分之一一.九九計算之利息
部分，及其假執行之宣告，暨訴訟費用之裁判均廢棄。
上開廢棄部分，被上訴人在第一審之訴駁回。
其餘上訴駁回。
第一、二審訴訟費用均由上訴人連帶負擔。
    事實及理由
一、按債權人以各連帶債務人為共同被告提起給付之訴，以被告
    一人提出非基於其個人關係之抗辯，而經法院認為有理由者
    為限，始得適用民事訴訟法第56條第1項規定（最高法院41
    年台抗字第10號判例意旨參照）。查被上訴人於原審依消費
    借貸及連帶保證之法律關係，以林怡豪及徐桂美為共同被告
    請求連帶清償債務。原審判決後，上訴人林怡豪提起上訴，
    並就利息部分為時效抗辯，經核其時效抗辯為有理由，故上
    訴效力及徐桂美，先予說明。
二、被上訴人起訴主張訴外人徐宗揚於民國88年5月31日以上訴
    人林怡豪及徐桂美為連帶保證人，向慶豐商業銀行股份有限
    公司台中分公司（下稱慶豐銀行台中分公司）貸款新台幣（
    下同）565,000元購買車牌號碼X3-3042號汽車，約定自88年
    6月7日起至92年6月7日止分48期攤還本息，利息按年息11.9
    9%計算，如未依約履行即喪失期限利益，視為全部到期。惟
    徐宗揚並未依約還款，經慶豐銀行台中分公司於88年9月16
    日將債權讓與被上訴人。嗣於88年10月20日拍賣汽車受償38
    5,000元，本件貸款尚欠205,056元及自88年10月21日起之利
    息未清償，茲以支付命令之送達為債權讓與之通知。爰依消
    費借貸及連帶保證之法律關係，請求上訴人連帶給付本金及
    遲延利息等語。
三、上訴人徐桂美在原審未於言詞辯論期日到場，亦未提出書狀
    作何聲明或陳述。上訴人林怡豪則以：其是連帶保證人，主
    張依民法第745條之規定，被上訴人應先對主債務人求償。
    上訴人是接到通知後才知道有這筆債務，對於本金沒有意見
    ，但被上訴人10年前不通知上訴人，利息太久等語置辯。並
    聲明：被上訴人之訴駁回。
四、原審斟酌兩造提出之攻擊防禦方法，認被上訴人之訴有理由
    ，判決上訴人應連帶給付被上訴人205,056元及自88年10月
    21日起至清償日止，按年息11.99%計算之利息，並依職權宣
    告假執行，訴訟費用由上訴人連帶負擔。上訴人聲明不服，
    提起上訴，求為判決廢棄原判決，被上訴人在第一審之訴駁
    回。第一、二審訴訟費用由被上訴人負擔。被上訴人則聲明
    駁回上訴，第二審訴訟費用由上訴人連帶負擔。
五、本件上訴人於上訴本院後僅就利息部分提出5年時效之抗辯
    ，被上訴人主張上訴人於第二審不得為時效之抗辯云云，惟
    按「當事人不得提出新攻擊或防禦方法。但有下列情形之一
    者，不在此限：（一）因第一審法院違背法令致未能提出者
    。（二）事實發生於第一審法院言詞辯論終結後者。（三）
    對於在第一審已提出之攻擊或防禦方法為補充者。（四）事
    實於法院已顯著或為其職務上所已知或應依職權調查證據者
    。（五）其他非可歸責於當事人之事由，致未能於第一審提
    出者。（六）如不許其提出顯失公平者。」民事訴訟法第44
    7條第1項定有明文。經查上訴人於原審已辯稱，是接到通知
    後才知道有這筆債務，對於本金沒有意見，但被上訴人10年
    前不通知上訴人，利息太久等語。上訴人於本院就利息部分
    提出時效抗辯，核係對於在第一審已提出之攻擊或防禦方法
    為補充，應許上訴人得於本院提出時效抗辯，以維護其法律
    賦予之權益。
六、經查被上訴人主張徐宗揚於88年5月31日以上訴人林怡豪及
    徐桂美為連帶保證人，向慶豐銀行台中分公司貸款565,000
    元購買車牌號碼X3-3042號汽車，約定自88年6月7日起至92
    年6月7日止分48期攤還本息，利息按年息11.99%計算，如未
    依約履行即喪失期限利益，視為全部到期。惟徐宗揚並未依
    約還款，經慶豐銀行台中分公司於88年9月16日將債權讓與
    被上訴人。嗣於88年10月20日拍賣汽車受償385,000元，本
    件貨款尚欠205,056元及自88年10月21日起之利息未清償，
    及以支付命令之送達為債權讓與之通知等事實，為上訴人所
    不爭執，並據其提出貸款契約、債權移轉證明書、拍賣車輛
    紀錄等為證，應認為真正。
七、按稱消費借貸者，謂當事人一方移轉金錢或其他代替物之所
    有權於他方，而約定他方以種類、品質、數量相同之物返還
    之契約。又利息、紅利、租金、贍養費、退職金及其他一年
    或不及一年之定期給付債權，其各期給付請求權，因五年間
    不行使而消滅。又時效完成後，債務人得拒絕給付。民法第
    474條、第126條及第144條第1項分別定有明文。本件被上訴
    人主張本件貸款尚欠205,056元及自88年10月21日起之利息
    ，起訴請求上訴人連帶給付，就本金部分應屬有據。至利息
    部分，被上訴人係於99年8月19日聲請對上訴人發給支付命
    令，有本院收狀章所蓋日期在卷為憑，嗣因上訴人之異議而
    視為起訴，則被上訴人於94年8月19日以前之利息請求權已
    罹於5年之請求權時效，茲上訴人既已提出此抗辯而拒絕給
    付，自應認上訴人此部分之抗辯有理由，被上訴人僅得請求
    自94年8月19日起之利息。
八、綜上所述，被上訴人本於消費借貸及連帶保證之法律關係，
    請求上訴人連帶給付被上訴人205,056元及自94年8月19日起
    至清償日止，按年息11.99%計算之利息，為有理由，應予准
    許。逾此所為請求，為無理由，應予駁回。原審就被上訴人
    之請求，於上開應准許部分，判決上訴人連帶給付，並依職
    權宣告假執行，於法相符。上訴意旨就此部分指摘原判決不
    當，求予廢棄改判，為無理由，應予駁回。惟就被上訴人之
    請求於超過上開准許部分，為上訴人敗訴判決，並依職權宣
    告假執行，容有未洽，上訴意旨，就此部分，指摘原判決不
    當，求予廢棄，為有理由，自應廢棄改判，爰判決如主文所
    示。
九、本件事證已明，兩造其餘主張及攻擊防禦方法，核與判決結
    果不生影響，爰不一一論述。
結論：本件上訴為一部有理由，一部無理由，並依民事訴訟法第
436之1條第3項、第463條、第449條第1項前段、第450條、第79
條，判決如主文。
中    華    民    國    100    年    4    月    28    日
                民事第三庭      審判長法  官  羅培昌
                                      法  官  洪榮謙
                                      法  官  林秉暉
以上正本係照原本作成。
不得上訴。
中    華    民    國    100    年    4    月    28    日
                                      書記官  范鳳月